【裁判字號】    99,訴,515
【裁判日期】    990723
【裁判案由】    收取停車清潔費
【裁判全文】
臺灣臺中地方法院民事判決               99年度訴字第515號
原      告  丁○○
訴訟代理人  丙○○
被      告  大安花園大廈管理委員會
法定代理人  乙○○
訴訟代理人  甲○○
上列當事人間請求收取停車清潔費事件，經本院於民國99年6月
24日言詞辯論終結，判決如下：
    主      文
原告之訴駁回。
訴訟費用由原告負擔。
    事實及理由
壹、兩造爭執要旨：
一、原告主張：大安花園大廈於民國98年12月12日舉行第16屆區
    分所有權人會議，原告提出：對地下二樓編號6-11、32-36
    、40-45、53-59號等原為機械停車位而遭違法變更為平面車
    位部分，請求管理委員會就短繳之管理費予以追收之提案，
    惟被告卻未將提案內容發給與會之住戶，且會後亦未依公寓
    大廈管理條例第34條第1項之規定，將記載開會過程之會議
    記錄送達各區分所有權人，甚至原告提起本件訴訟時，亦未
    依同條例第38條將本件訴訟之要旨迅速告知區分所有權人，
    以致作成顯失公平之提案三之決議【內容為：機械車位二個
    變更為一個平面車位，加收清潔費新台幣（下同）100元，
    自99年1月份起實施】。蓋本大廈之地下二樓有發給使用執
    照之停車位原為60個（含機械停車位58個及2個平面停車位
    ），每個停車位各擁有60分之一之產權，而停車位依據同條
    例第58條及內政部80年9月18日台內營字第8071337號函之規
    定，停車空間屬共有共用之部分，依據同條例第10條第2項
    及民法第799之1條第1項之規定，均應由各所有人按其應有
    部分比例分擔。如今被告卻於此次區分所有權人會議決議提
    出提案三之內容，將原本二個機械車位改為一個平面來收費
    ，明顯減少，一般二個機械車位改為一個平面車位後，其區
    分所有權人使用之範圍、空間、面積及持分並未減少，維護
    停空間之清潔、水電費、管線、車道路面及出入口之電動鐵
    捲門各項費用並未因此減少，顯然違反同條例第10條第2項
    應按應有部分比例分擔之規定。且依照被告計算之方式，亦
    與決議內容將2個機械車位變為1個車位之內容不同，難為公
    平合理。故依據民法第799之1第3項之規定，請求法院撤銷
    該決議等語。並聲明：被告於98年12月12日舉行第16屆區分
    所有權人會議，關於會議記錄討論事項提案三之決議應予撤
    銷。
二、被告抗辯：大安花園大廈地下二樓之停車位均為辦理單獨區
    分所有權建物均登記為「專有部分」，並非共用部分。先前
    大安花園大廈地下二樓停車位使用不便，於是由建設公司將
    機械式停車位加寬加長方式來改善，另外修改後，停車位數
    減少，係由建設公司自行吸收，並未損及現有住戶之利益，
    原本收費之標準為機械式停車位為每月400元（其中100元為
    保險及保養費），平面車位為每月300元，對於建設公司已
    遭減縮之車位，自無由再收取任何管理費之理由，尚難認為
    有何短繳情事。而98年12月12日舉行第16屆區分所有權人會
    議提案三之決議內容，乃針對原告之提案決議將兩個機械停
    車位變成一個停車位，已經減少一個車位，且原本機械車位
    之收取費用為清潔費300元，外加保險費及保養費為100元，
    因平面車位並無如機械停車位有保養之問題，而無須負擔保
    險費、保養費，因而收取之管理費不如機械停車位高，是原
    告之決議內容並無顯失公平等語。並聲明：原告之訴駁回。
貳、得心證之理由：
一、查原告主張大安花園大廈於98年12月12日舉行第16屆區分所
    有權人會議，會議內容作成提案三（內容為：機械車位二個
    變更為一個平面車位，加收清潔費100元，自99年1月份起實
    施）之決議，提出會議紀錄為證，並為被告所不爭執，可信
    為真。是依該決議之內容觀之，係將二個機械停車收費標準
    計算成一個停車位收費標準，每個再額外加收清潔費100元
    ，則以原來一個停車位收取管理費300元之情形計算，依上
    開決議內容每個停車位應收取費用為250元（即300/2+100
    =250元），是依上開決議之結果，機車停車位之收費，較
    平面停車所收取300元較低。
二、按區分所有建築物共有部分之修繕費及其他負擔，由各所有
    人按其應有部分分擔之。但規約另有約定者，不在此限。前
    項規定，於專有部分經依前條第三項之約定供區分所有建築
    物之所有人共同使用者，準用之。規約之內容依區分所有建
    築物之專有部分、共有部分及其基地之位置、面積、使用目
    的、利用狀況、區分所有人已否支付對價及其他情事，按其
    情形顯失公平者，不同意之區分所有人得於規約成立後三個
    月內，請求法院撤銷之，民法第799條之1第1項至第3項定有
    明文。查本件原告固係於99年2月3日提起本件訴訟，合乎於
    規約成立三個月內提起撤銷之訴之規定，惟查，被告所決議
    之上開提案三內容，乃因原告提案之請求，故而決議降低機
    械車位之收費標準，而將機械停車位之收費標準比照平面車
    位減半，乃因機械車位占用空間較平面車位少，降低其收費
    標準並無不妥，又決議將每個機械停車位加收100元之清潔
    費，乃因機械停車位之清潔遠比平面停車複雜，故而增加另
    外收取100元之清潔費，對於使用目的顯已有相當之兼顧，
    其增收費用之手段，與管理收取之目的相符，尚難為有何顯
    失公平之處。另觀諸上開決議內容，僅就機械車位與平面車
    位管理費之定其收費標準，並未涉及系爭大樓車位數量應為
    多少之決議，是原告以被告先前將原先60停車位減為55個停
    車位，及其未依照每個停車位按60分之1比例計算管理費不
    當部分，顯以停車位應為多少之問題作為顯失公平之理由，
    況系爭大樓之停車位本分為機車停車位及平面停車位，此二
    者本身性質已有不同，本應為不同之收費標準，原告卻主張
    應以原停車位總數為基準，按車位比例收取費用，是否妥當
    ，當非無疑，是尚難以區分所有權大會決議內容不符合其請
    求，即認為顯失公平。至於被告於上開決議後，未按上開決
    議內容向原告收取管理費，乃屬未依決議執行之問題，與決
    議是否顯失公平為屬無關。
三、又按區分所有權人會議應作成會議紀錄，載明開會經過及決
    議事項，由主席簽名，於會後十五日內送達各區分所有權人
    並公告之。公寓大廈管理條例第34條第1項固有明文，惟此
    項通知係屬屬區分所有權人會議附隨之義務，非該區分所有
    權人會議決議成立之構成要件，與該會議決議之效力無涉。
    是原告主張被告未將系爭決議通知各區分所有權人，而主張
    系爭決議有瑕疵，並主張撤銷云云，尚非有據。至被告因原
    告起訴而涉訟，其是否將本件訴訟事件要旨迅速告知區分所
    有權人，更與系爭決議是否有效無關，原告據此引用公寓大
    廈管理條例第38條之規定，應無可採。
四、綜上所述，原告依據民法第799條之1第3項之規定請求判令
    被告於98年12月12日舉行第16屆區分所有權人會議，關於會
    議記錄討論事項提案三之決議應予撤銷，為無理由，應予駁
    回。
五、本件事證已臻明確，兩造其餘之攻擊防禦方法，與判決基礎
    之事實及結果並無影響，爰不予審酌，併此敘明。
參、訴訟費用負擔之依據：民事訴訟法第78條。
中    華    民    國    99    年    7     月    23    日
                  民事第三庭    法  官  許石慶
正本係照原本作成。
如對本判決上訴，須於判決送達後20日內向本院提出上訴狀。
中    華    民    國    99    年    7     月    23    日
                                書記官

司法院資訊處製作；財團法人民間司法改革基金會備份。
